臺灣高等法院交通事件裁定　　　　　　 94年度交抗字第664號
　　抗　告　人
　　即受處分人　甲○○○商行
　　　　　　　　　　統一編號：.
　　代　表　人　丙○○
　　代　理　人　乙○○
上列抗告人因違反道路交通管理處罰條例案件，不服臺灣桃園地
方法院，中華民國94年8月11日所為裁定（94年度交聲字第154號
），提起抗告，本院裁定如下：
    主  文
抗告駁回。
    理  由
一、原處分意旨略以：異議人即受處分人甲○○○商行於民國94
    年 1月16日15時50分許，將所有之JC─5772號自用小貨車，
    停放於桃園縣楊梅鎮○○○路與 321巷怡仁醫院入口之交岔
    路口，經桃園縣政府警察局楊梅分局楊梅派出所員警當場以
    拍照之方式採證，並以異議人在交岔路口10公尺內停車，有
    違反道路交通管理處罰條例第56條第1項第1款規定之行為掣
    單舉發，嗣將舉發通知單送達於異議人後，異議人於應到案
    日期前向原處分機關提出申訴，經原處分機關請舉發單位即
    楊梅分局調查結果，仍認異議人有前開違規行為，原處分機
    關乃依道路交通管理處罰條例第56條第1項第1款、違反道路
    交通管理事件統一裁罰基準及處理細則第44條第 1項及基準
    表之規定，於94年3月23日裁處異議人罰鍰新台幣900元。
二、異議人即受處分人聲明異議意旨略以：異議人所有JC─5772
    號自用小貨車，於94年 1月16日15時50分許，停車於楊梅鎮
    ○○○路直行路段，與交岔路口無涉，且現場亦無畫設禁停
    標線或標誌，異議人依法停車，自屬合法。
三、原裁定以：
（一）按汽車在禁止臨時停車處所不得停車，又交岔路口10公尺
      內不得臨時停車，道路交通安全規則第 112條第1項第1款
      、第111條第2款分別定有明文。又汽車駕駛人停車時，有
      在禁止臨時停車處所停車之情形者，處 600元以上1200元
      以下罰鍰，道路交通管理處罰條例第56條第1項第1款亦有
      明定。
（二）又按交岔路口依路型不同，依交通號誌標誌、標線設置規
      則第30條規定，凡十字型、Ｔ字型、三岔型之道路交岔，
      均屬交岔路口，有桃園縣政府交通局94年 7月15日桃交工
      字第0940018143號函附之岔路標誌在卷可憑。查本件異議
      人違規地點為楊梅鎮○○○路○路之Ｔ字路口，異議人所
      有之JC─5772號自用小貨車係停於怡仁醫院入口前楊新北
      路與路口之行人穿越道前，有採證照片 1張、該路口全景
      照片4張及原審公務電話紀錄1紙附卷可稽。是異議人所有
      JC─5772號自用小貨車停車於交岔路口10公尺內堪予認定
      。道路交岔路口為車輛往來匯集之要道，不論於該路口之
      何向停車，將妨礙車輛之進出及轉彎，對於交通之往來順
      暢應有影響，異議人辯稱本件停車位置與交岔路口無關，
      委無足採。
（三）查舉發地點雖未劃設禁止臨時停車之標線，惟由道路交通
      安全規則第 111條第1項第2款所規定交岔路口10公尺不得
      臨時停車之情形係與同條第 3款關於設有禁止臨時停車標
      誌、標線處所不得臨時停車之情形併列規範之條文文義，
      已可見前者與後者應設置禁止臨時停車標線、標誌始不得
      臨時停車之規範意旨顯然有別，考諸因道路交岔路口既為
      車輛往來匯集之要道，若於該處臨時停車或停車，將妨礙
      車輛之進出及轉彎，對於交通之往來順暢應有影響之旨，
      亦可見該規定係以法律明文禁止停車之方式為規範，本不
      待主管機關劃設或設置標線、標誌，若有所劃設或設置，
      以法律已有明文禁止之規範內容，關於在交岔路口10公尺
      內縱有劃設禁止臨時停車標線、標誌，亦僅具有提醒、督
      促駕駛人注意之作用而已，要難逕以若該交岔路口10公尺
      內並未設有禁止臨時停車之標線或標誌時，即得置前開規
      則第111條第2款、第112條第1款之禁止臨時停車規定於不
      論，即謂該處非法律所定禁止停車之處所。異議人上揭辯
      詞均不足採。本件違規事證明確，堪予認定。
（四）綜上所述，受處分人確有在禁止臨時停車處所停車之違規
      行為，原處分機關依道路交通管理處罰條例第56條第 1項
      第 1款、違反道路交通管理事件統一裁罰基準及處理細則
      第44條第1項及基準表之規定，裁處異議人罰鍰900元，核
      無違誤。足見本件異議人之異議為無理由，應予駁回，經
      核並無違誤。
四、受處分人抗告意旨以：按道路交通管理處罰條例第55條第 1
    項第2款及道路交通安全規則第111條第1項第2款之「交岔路
    口」，定義未具體明確。而所謂「交岔路口」禁止停車之範
    圍，應係指交岔路口出入轉彎處距路口10公尺範圍內，則交
    岔路口應限於道路交岔情形始足當之。且交通號誌標誌標線
    設置規則第30條規定，亦未明訂凡十字型、Ｔ字型、三岔型
    之道路交岔，均屬交岔路口，原審法院依桃園縣政府交通局
    之94年 7月15日桃交工字第0940018143號函認定交岔路口，
    似有違法律明確性原則。再若本件舉發地點有禁止臨時停車
    之必要，則主管機關應依規定，劃設或設置禁止停車之標線
    或標誌，以供駕駛人知悉。因此，「交岔路口」事實之規範
    效果，應以法律明訂之。十字型、三岔型之「交岔路口」，
    確有道路交岔之事實，惟Ｔ字型之直行路段則無道路交岔之
    事實，是否屬「交岔路口」，顯非無疑。本件車輛係停放於
    Ｔ字型路口之直行路段，法律亦無規定此型態即屬「交岔路
    口」，足見抗告人應無交通違規之事實。
五、惟查：（一）本件抗告人所有之JC─5772號自用小貨車，於
    94年1月16 日15時50分許，違規停放於桃園縣楊梅鎮○○○
    路與 321巷怡仁醫院入口之交岔路口10公尺內。雖該處未劃
    設標線或設置標誌以禁止臨時停車或停車，惟依道路交通安
    全規則第 111條第1項第2款規定交岔路口10公尺不得臨時停
    車，此乃法律明文禁止之規定，無須另設標誌或標線即生禁
    止暫時停車或停車之效力。縱主管機關於該地點劃設或設置
    標線、標誌，亦僅具提醒駕駛人之作用，不因主管機關有無
    劃設或設置標線、標誌，而影響該地點具禁止臨時停車或停
    車之性質。而道路交通安全規則第 111條第1項第3款關於設
    有禁止臨時停車標誌、標線處所不得臨時停車之規定，則係
    指本款所指地點，應設置禁止臨時停車標線、標誌後，始生
    禁止停車及禁止臨時停車之效力，二者性質不同，業據原審
    詳載理由依據。抗告人猶指主管機關未於舉發地點劃設或設
　　置禁止停車之標線或標誌，不能據以認定抗告人有違規停車
　  之事實，委無可採。（二）按基於法治國家之基本原則，凡
    涉及人身自由之限制事項，應以法律定之；涉及財產權者，
    則得依其限制之程度，以法律或法律明確授權之命令予以規
    範。惟法律本身若已就人身之處置為明文之規定者，應非不
    得以法律具體明確之授權委由主管機關執行之。至主管機關
    依法律概括授權所發布之命令若僅屬細節性、技術性之次要
    事項者，並非法所不許（大法官會議釋字第 559號解釋文參
    照）。又道路交通管理處罰條例第92條第 1項規定：「車輛
    分類、汽車牌照申領、異動、管理規定、汽車載重噸位、座
    位立位之核定、汽車檢驗項目、基準、檢驗週期規定、汽車
    駕駛人執照考驗、換發、證照效期與登記規定、車輛裝載、
    行駛規定、車輛行駛車道之劃分、行人通行、道路障礙及其
    他有關道路交通安全等事項之規定，由交通部會同內政部定
    之。」本條法律顯已概括授權交通事項之主管機關交通部，
    得就道路交通安全等細節性、技術性之次要事項，訂定及發
    布行政命令。查道路交通管理處罰條例第55條第1項第2款及
    道路交通安全規則第 111條第1項第2款固未就「交岔路口」
    之定義、態樣詳細規定，然道路交通管理處罰條例既已概括
    授權交通部得就道路交通安全等細節性、技術性之次要事項
    ，訂定及發布行政命令。則對於「交岔路口」之定義及態樣
    ，主管機關交通部自有權限訂定之。本件交通違規地點，係
    屬Ｔ字型路口，依桃園縣政府交通局之94年 7月15日桃交工
    字第0940018143號函文所附之交通號誌標誌標線設置規則第
    30條規定，Ｔ字型路口亦屬「交岔路口」無疑。則「交岔路
    口」之定義及態樣，既經交通主管機關公告明確，抗告人所
    有之車輛並有使用道路，自應遵守交通主管機關對於道路交
    通安全公布之法令。抗告人以道路交通安全規則對「交岔路
    口」未明確規定；Ｔ字型之路口應非「交岔路口」，均無可
    採。足見本件抗告，為無理由，應予駁回。
據上論結，應依道路交通案件處理辦法第26條，刑事訴訟法第41
2條，裁定如主文。
中　　華　　民　　國　　94　　年　　9 　　月　　20　　日
　　　　　　　　　交通法庭審判長法  官　陳祐輔
                                法  官  楊炳禎
                                法  官  陳國文
以上正本證明與原本無異。
不得再抗告。
                                書記官  蔡棟樑
中　　華　　民　　國　　94　　年　　9 　　月　　20　　日
